【裁判字號】    97,訴,1275
【裁判日期】    970828
【裁判案由】    遷讓房屋
【裁判全文】
臺灣高雄地方法院民事判決              97年度訴字第1275號
原      告  甲○○
訴訟代理人  呂郁斌律師
被      告  乙○○
上列當事人間請求遷讓房屋事件，本院於民國97年8 月14日言詞
辯論終結，判決如下：
  主  文
被告應自門牌號碼高雄縣岡山鎮○○街八十八號之房屋遷出，並
將上開房屋返還予原告。
訴訟費用由被告負擔。
本判決於原告以新臺幣肆拾貳萬陸仟元供擔保後得假執行。
    事實及理由
一、本件原告起訴主張：兩造原係夫妻關係，婚後共同居住於伊
    所有門牌號碼高雄縣岡山鎮○○街88號之房屋（下稱系爭房
    屋）內，嗣因個性不合，於民國89年1 月14日協議離婚。而
    被告於離婚之初，已搬出居住約2 年，而後，被告因將其離
    婚時協議分得之房屋出租，無居住之處，又搬回系爭房屋居
    住，迄今長達6 年，屢經伊要求被告遷出，被告均不予理會
    。爰依所有物返還請求權之規定提起本訴，聲明求為判決被
    告應自系爭房屋遷出，將之返還原告，並願供擔保請准宣告
    假執行。
二、被告則以：其因原告外遇而與之離婚，然其自離婚後，在得
    原告之同意下，仍一直住居在系爭房屋內，僅其外出求職地
    點較遠，且雇主要員工住宿時，其始在外居住短暫時日，惟
    均有回家探視子女；而依兩造離婚協議書第一條約定，其得
    隨時探視小孩及與小孩居住，而兩造之長子盧琮仁現仍住居
    在系爭房屋內，長女盧馨儀、次女盧姿婷雖暫時在外居住，
    惟因尚未嫁娶，爾後仍會搬回爭房屋居住，故其住居在系爭
    房屋內，係正當行使前揭離婚協議之權利，並非無權占用等
    語，資為抗辯。並聲明：駁回原告之訴及假執行之聲請。
三、兩造不爭執之事項：
（一）兩造原為夫妻，嗣於89年1 月14日協議離婚，約定被告可
      隨時探視小孩及與小孩居住。
（二）系爭房屋為原告所有。
四、兩造爭執之事項：
    被告可否依兩造協議離婚時之約定，而取得居住於系爭房屋
    內之合法權源？原告請求有無理由？
五、本院判斷：
（一）按所有人對於無權占有或侵奪其所有物者，得請求返還之
      。對於妨害其所有權者，得請求除去之。有妨害其所有權
      之虞者，得請求防止之。民法第767 條定有明文；次按，
      當事人主張有利於己之事實者，就其事實有舉證之責任，
      民事訴訟法第277 條前段亦著有明文在案；再按，解釋契
      約，須探求當事人立約時之真意，不能拘泥於契約之文字
      ，但契約文字業已表示當事人之真意，無須別事探求者，
      即不得反捨契約文字而更為曲解，最高法院17年上字第11
      18號判例可資參照。
（二）經查，被告雖抗辯原告同意其於離婚後仍可居住於系爭房
      屋云云，然此部分業據原告予以否認，則被告所抗辯此部
      分有利於己之事實，自負有舉證之責。查就兩造簽訂之離
      婚協議書第1 條雖約定：「男女雙方在婚姻關係中所生之
      長男盧琮仁、長女盧馨儀、次女盧姿婷歸男方（即原告）
      撫養監護；女方（即被告）得隨時探視小孩及與小孩子居
      住」等語（見本院卷第16頁），然由上開契約文字之全意
      旨觀之，上開條款後段文字中所約定被告得隨時探視小孩
      及與小孩居住，應係指被告得隨時向原告請求探視小孩、
      並與小孩外出居住；苟係指被告得與兩造所生之上開子女
      共同居住於系爭房屋，則在朝夕相處之情形下，自無庸再
      約定被告得隨時探視兩造所生之上揭子女，故被告抗辯稱
      上開約定即明指其有權利居住於系爭房屋云云，自無足採
      之處。上開條款既未明定被告可居住之地點，而系爭房屋
      復為原告所有，被告雖有請求與兩造所生前述子女居住之
      權利，然如其請求居住之地點係於系爭房屋，仍應得所有
      人即原告之同意。綜上，在被告居住於系爭房屋並無合法
      權源之情形下，原告依民法第767 條之規定，請求被告自
      系爭房屋遷出，並返還系爭房屋予原告，為有理由，應予
      准許。
六、本件原告陳明願供擔保，請准宣告假執行，經核於法並無不
    合，爰酌定相當擔保金額准許之。
據上論結，本件原告之訴為有理由，依民事訴訟法第78條、第39
0 條第2 項，判決如主文。
中    華    民    國    97    年    8     月    28    日
                  民事鳳山分庭法  官  李怡諄
正本係照原本作成。
如不服本判決，應於送達後20日內，向本院提出上訴狀並表明上
訴理由，如於本判決宣示後送達前提起上訴者，應於判決送達後
10日內補提上訴理由書（須附繕本）。
中    華    民    國    97    年    8     月    28    日
                              書記官  陳建琪


司法院資訊處製作；財團法人民間司法改革基金會備份。
